【裁判字號】    98,訴,1134
【裁判日期】    990803
【裁判案由】    毒品危害防制條例
【裁判全文】
臺灣桃園地方法院刑事判決              98年度訴字第1134號
公  訴  人  臺灣桃園地方法院檢察署檢察官
被      告  乙○○
選任辯護人  韓邦財律師
            許惠君律師
上列被告因毒品危害防制條例案件，經檢察官提起公訴（97年度
偵字第13105 號），本院判決如下：
    主  文
乙○○意圖販賣而持有第三級毒品，處有期徒刑貳年，扣案之愷
他命肆包（驗餘淨重合計參佰玖拾捌點陸捌公克）沒收之。
    事  實
一、乙○○前於民國97年間因詐欺案件，分別經臺灣嘉義地方法
    院以97年度嘉簡字第786 號刑事簡易判決，判處拘役30日確
    定，及本院97年度壢簡字第1976號刑事簡易判決判處拘役50
    日確定（均不構成累犯）。詎其竟不知悔改，明知愷他命係
    毒品危害防制條例第2 條第2 項第3 款所規定之第三級毒品
    ，不得意圖販賣而持有，竟於97年6 月3 日晚上11時40分許
    ，在桃園市中壢市○○○街47號之甲○○租屋處後門附近，
    受其友人甲○○之託，代為保管而收受由甲○○所交付之4
    包愷他命（驗前總毛重426.16公克）而持有之，並藏放於其
    所駕駛車號8739-GU 號自小客車上，嗣後竟萌生伺機販賣該
    4 包愷他命予不特定人之意圖而持有之。嗣乙○○與甲○○
    於同日晚上11時55分許，在上開甲○○租屋處後門前聊天時
    ，甲○○發現有警車巡邏經過，旋即離開該車，自該租屋處
    後門進入屋內，乙○○則仍在上開自用小客車內，旋為警在
    乙○○所駕駛上開自用小客車駕駛座之腳踏墊上，查獲並扣
    得上開愷他命4 包（驗前總毛重426.16公克，包裝塑膠袋總
    重27.40 公克，取0.08公克鑑定用罄，驗餘淨重合計398.68
    公克），始悉上情。
二、案經桃園縣政府警察局移送臺灣桃園地方法院檢察署檢察官
    偵查起訴。
    理  由
一、按被告以外之人於審判外之言詞或書面陳述，除法律有規定
    者外，不得作為證據。又被告以外之人於審判外之陳述，雖
    不符前4 條之規定，而經當事人於審判程序同意作為證據，
    法院審酌該言詞陳述或書面陳述作成時之情況，認為適當者
    ，亦得為證據。當事人、代理人或辯護人於法院調查證據時
    ，知有第159 條第1 項不得為證據之情形，而未於言詞辯論
    終結前聲明異議者，視為有前項同意，刑事訴訟法第159 條
    第1 項、第159 條之5 分別定有明文。查證人戴元森、簡榮
    宏、胡永銀於偵查時所為之陳述，固均係審判外之陳述，然
    經被告及辯護人同意該等陳述均有證據能力（見本院卷第96
    頁背面）；又證人林昌成、甲○○於偵查時所為之陳述，固
    亦係審判外之陳述，然被告及辯護人就該等審判外之陳述，
    於本院審理中，並不爭執證據能力，復未曾於言詞辯論終結
    前聲明異議，而本院審酌該等證人陳述作成時之情況，並無
    違法取證及證明力過低之瑕疵，亦認以之作為證據為適當，
    揆諸前揭規定，均得為證據。
二、訊據被告乙○○於警訊及偵查中均坦承有自他人收受上開扣
    案之4 包愷他命藏放於其所駕駛車號8739-GU 號自小客車上
    之事實（見臺灣桃園地方法院檢察署97年度偵字第13105 號
    卷《下稱偵卷》第14頁、第38頁、本院97年度聲羈字第425
    號卷《下稱聲羈卷》第6 頁），復於本院審理中坦承係其友
    人甲○○寄放該4 包愷他命，其持有之後，另行起意伺機販
    賣上開扣案之4 包愷他命而不諱（見本院卷第96頁背面、第
    108 頁背面）；核與證人戴元森、簡榮宏、林昌成證述於被
    告所駕駛之上開自用小客車駕駛座之腳踏墊上，查獲並扣得
    上開愷他命4 包之情節相符；且據證人胡永銀供述，伊知道
    被告有在賣搖頭丸及愷他命，伊曾向被告購買過，故伊乃發
    卷附編號9 照片之簡訊給被告，要被告小心一點，96年12月
    以後就沒再與被告連絡等語（見偵卷第191 頁、第192 頁）
    ，並有前開簡訊內容翻拍照片附卷（偵卷第31頁），徵以被
    告於偵查中供稱1 公克愷他命是新臺幣〈下同〉500 元，扣
    案4 包愷他命價值200,000 元（見偵卷第39頁），則被告既
    曾販賣過愷他命予證人胡永銀，且熟知愷他命之市場價格，
    是以被告上開供稱於其持有上開扣案愷他命後，起意伺機販
    賣而變更為意圖販賣而持有上開扣案愷他命等語，即屬可信
    。又上開扣案之白色粉末4 包，經內政部警政署刑事警察局
    鑑定結果，驗前總毛重426.16公克，包裝塑膠袋總重27.40
    公克，取0.08公克鑑定用罄，檢出三級毒品愷他命成分，驗
    餘淨重398.68公克，純度約為96％，驗前總質淨重約382.80
    公克，有該局97年6 月25日刑鑑字第0970085465號鑑驗書附
    卷可稽（見偵卷第95頁）。至被告前於警詢、偵審及本院訊
    問、審理中辯稱上開扣案愷他命係甲○○於看到警察出現後
    ，丟在其車內腳踏墊上，往其承租房屋內跑去云云，經查，
    甲○○於上開被告被查獲之時地前幾分鐘，離開被告所駕駛
    之上開自小客車而進入桃園市中壢市○○○街47號之甲○○
    租屋處之後門乙節，業據證人甲○○供述在卷（見偵卷第
    210 至211 頁），並據證人戴元森、簡榮宏、林昌成證稱，
    伊等開巡邏車經過，看到被告車子停在路邊，被告坐在駕駛
    座，甲○○則站在副駕駛座旁邊與被告講話，係因看到甲○
    ○跑回上開租屋處，而覺可疑，始上前盤查被告等語在卷（
    見偵卷第54至55頁、第113 頁、第169 頁），且據證人簡榮
    宏證稱：「... 結果在車外那個人看到我們巡邏車竟然往43
    號（註：嗣經查係47號之誤）的後門跑進去，當時我們就覺
    得有問題就開過去，然後先盤查乙○○，我們先讓他下車出
    示證件，結果他車門打開要下車前，有用腳在勾東西，我們
    就覺得可疑，然後在腳踏墊上發現有包白色粉末，根據經驗
    懷疑應該是毒品，我立刻就問他這是什麼東西，他說那是K
    他命，但不是他的..」，則若非甲○○將扣案愷他命託予被
    告保管，以扣案之愷他命價值高達200,000 元左右，在沒有
    任何目的之情況下，甲○○要無將如此高價之物品拿到被告
    所駕駛之上開自用小客車上之理，足見扣案之愷他命確係甲
    ○○寄放並交由被告保管等情無誤。被告受託持有愷他命後
    ，另行起意伺機販賣，則其意圖販賣而持有愷他命之犯行，
    事證明確，應依法論科。
三、論罪科刑部分：
  (一)被告行為後，毒品危害防制條例第5 條第3 項固未經修正，
    惟同條例第17條業經修正新增第2 項規定，並經總統於98年
    5 月20日以華總一義字第09 800125141號公布，於同年月22
    日生效。又依95年7 月1 日修正後刑法第2 條第1 項之規定
    ，比較新、舊法，則修正後之毒品危害防制條例第17條新增
    第2 項「犯第四條至第八條之罪於偵查及審判中均自白者，
    減輕其刑」之規定係屬法定減輕原因，對被告較為有利，被
    告所為之意圖販賣而持有第三級毒品罪，自應適用修正後毒
    品危害防制條例第17條第2 項之規定減輕其刑。
  (二)按愷他命（ketamine）為毒品危害防制條例第2 條第2 項第
    3 款所列之第三級毒品，依法不得意圖販賣而持有第三級毒
    品愷他命，故核被告所為，係犯毒品危害防制條例第5 條第
    3 項意圖販賣而持有第三級毒品罪。又被告收受上開扣案之
    第三級毒品愷他命藏放於其車上後，至意圖販賣而持有扣案
    毒品前，其單純持有第三級毒品行為，於其被查獲時之97年
    6 月3 日止，毒品危害防制條例修正前尚未增訂有現行同條
    例第11條第5 項之規定，是其單純持有第三級毒品之行為原
    為同條例所不罰，並無與意圖販賣而持有第三級毒品之行為
    有吸收關係，並予敘明。又被告於偵審中均自白上開犯行，
    合於修正後毒品危害防制條例第17條第2 項之規定，應予減
    刑。
  (三)爰審酌被告前有上開事實欄所載犯行，雖未構成累犯，惟其
    品行非佳、犯罪之動機、手段、所生之危害及犯罪後之態度
    等一切情狀，量處如主文所示之刑，以示懲儆。
  (四)沒收部分：
    1.按毒品危害防制條例第18條第1 項前段之規定，應予沒收
      銷燬之毒品，以經查獲之第一、二級毒品為限。又毒品依
      其成癮性、濫用性及對社會危害性，共分為四級，上開條
      例並就製造、運輸、販賣、意圖販賣而持有、以非法方法
      使人施用、引誘他人施用及轉讓不同等級之毒品等行為，
      分別定其處罰。鑑於第三、四級毒品均係管制藥品，特於
      同條例第11條之1 明定無正當理由，不得擅自持有；第18
      條第1 項後段復規定查獲之第三、四級毒品，無正當理由
      而擅自持有者，沒入銷燬之。從而，依同條例第18條第1
      項後段應沒入銷燬之毒品，專指查獲施用或持有之第三、
      四級毒品而言；倘係查獲製造、運輸、販賣、意圖販賣而
      持有、以非法方法使人施用、引誘他人施用或轉讓第三、
      四級毒品，既屬同條例相關法條明文規定處罰之犯罪行為
      ，即非該條項應依行政程式沒入銷燬之範圍。又同條例第
      19條第1 項所定「供犯罪所用或因犯罪所得之物」，係指
      犯第4 條至第9 條、第12條、第13條或第14條第1 項、第
      2 項之罪所用或所得之物，不包括毒品本身在內，是尚不
      得援用此項規定為第三、四級毒品之沒收依據。再同條例
      對於查獲之製造、運輸、販賣、意圖販賣而持有、以非法
      方法使人施用、引誘他人施用及轉讓第三、四級毒品之沒
      收，並無特別規定，如其行為已構成犯罪，則該毒品即屬
      不受法律保護之違禁物，應回歸刑法之適用，依刑法第38
      條第1 項第1 款之規定沒收之，始為適法（最高法院95年
      度台上字第911 號、96年度臺上字第884 號判決參照）。
      本件扣案之第三級毒品愷他命4 包（驗前總毛重426.16公
      克，包裝塑膠袋總重27.40 公克，取0.08公克鑑定用罄，
      檢出三級毒品愷他命成分，驗餘淨重398.68公克，純度約
      為96％，驗前總質淨重約382.80公克），均係違禁物，且
      包裝袋與毒品愷他命無從析離，雖非被告所有，仍應依刑
      法第38條第1 項第1 款之規定諭知沒收。至鑑定用罄之愷
      他命，既已滅失，自無庸另為沒收之諭知。
    2.另扣案之被告乙○○所有行動電話1 支（SONY ERICSSON
      廠牌，黑色，含0000000000號SIM 卡1 張）、尿液1 瓶，
      均係被告乙○○所有，惟均非違禁物，且並無積極證據證
      明係供犯本案意圖販賣而持有第三級毒品罪使用之物或因
      犯罪所得之物，本院即不得併予宣告沒收，均附此敘明。
據上論斷，應依刑事訴訟法第299 條第1 項前段，毒品危害防制
條例第5 條第3 項、第17條第2 項，刑法第11條、第2 條第1 項
前段、第38條第1 項第1 款，判決如主文。
本案經檢察官李安蕣到庭執行職務。
中    華    民    國    99    年    8     月    3    日
          刑事第九庭    審判長  法  官  吳為平
                                法  官  蘇琬能
                                法  官  黃立昌
以上正本證明與原本無異。
如不服本判決應於收受判決後10日內向本院提出上訴書狀，並應
敘述具體理由。其未敘述上訴理由者，應於上訴期間屆滿後20日
內向本院補提理由書( 均須按他造當事人之人數附繕本) 「切勿
逕送上級法院」。
                                書記官   張懿昀
中    華    民    國    99    年    8     月    4     日
附論罪科刑依據之法條：
毒品危害防制條例第5條
意圖販賣而持有第一級毒品者，處無期徒刑或十年以上有期徒刑
，得併科新臺幣七百萬元以下罰金。
意圖販賣而持有第二級毒品者，處五年以上有期徒刑，得併科新
臺幣五百萬元以下罰金。
意圖販賣而持有第三級毒品者，處三年以上十年以下有期徒刑，
得併科新臺幣三百萬元以下罰金。
意圖販賣而持有第四級毒品或專供製造、施用毒品之器具者，處
一年以上七年以下有期徒刑，得併科新臺幣一百萬元以下罰金。
毒品危害防制條例第17條
犯第四條至第八條、第十條或第十一條之罪，供出毒品來源，因
而查獲其他正犯或共犯者，減輕或免除其刑。
犯第四條至第八條之罪於偵查及審判中均自白者，減輕其刑。

司法院資訊處製作；財團法人民間司法改革基金會備份。
